臺灣雲林地方法院民事裁定             100年度監宣字第66號
聲  請  人  林美玉
相  對  人  陳文德
關  係  人  陳冠年
            陳冠銓
上列聲請人聲請監護宣告事件，本院裁定如下：
    主    文
宣告陳文德（男、民國○○年○○月○○日生、國民身分證統一編號：
Ｚ000000000號）為受監護宣告之人。
選定林美玉（女、民國○○年○○月○○日生、國民身分證統一編號：
Ｚ000000000號）為受監護宣告人之監護人。
指定陳冠年（男、民國○○年○○月○○日生、國民身分證統一編號：
Ｚ000000000號）、陳冠銓（男、民國○○年○○月○○日生、國民身分
證統一編號：Ｚ000000000號）為會同開具財產清冊之人。
聲請費用新臺幣壹仟元由受監護宣告之人負擔。
    理    由
一、聲請意旨略以：聲請人林美玉為相對人之配偶，關係人陳冠
    年、陳冠銓則分別為相對人之長子、次子。相對人於民國（
    下同）100 年06月13日因慢性腎衰竭、第二型糖尿病、腦血
    管疾病後遺症等病症，雖送醫診治但不見起色，近日甚且已
    因精神障礙或其他心智缺陷，致不能為意思表示或受意思表
    示，或不能辨識意思表示之效果，有診斷證明書可證。爰依
    民法第14條第1 項、民事訴訟法第597 條第1 項之規定，聲
    請對其為監護之宣告，並依民法第1111條之規定，指定聲請
    人為相對人之監護人，暨指定關係人陳冠年、陳冠銓為會同
    開具財產清冊之人，且命相對人之監護人及會同開具財產清
    冊之人於監護開始後二個月內開具財產清冊陳報鈞院等語。
二、按對於因精神障礙或其他心智缺陷，致不能為意思表示或受
    意思表示，或不能辨識其意思表示之效果者，法院得因本人
    、配偶、四親等內之親屬、最近一年有同居事實之其他親屬
    、檢察官、主管機關或社會福利機構之聲請，為監護之宣告
    。受監護宣告之人應置監護人；法院為監護之宣告時，應依
    職權就配偶、四親等內之親屬、最近一年有同居事實之其他
    親屬、主管機關、社會福利機構或其他適當之人選定一人或
    數人為監護人，並同時指定會同開具財產清冊之人。法院為
    前項選定及指定前，得命主管機關或社會福利機構進行訪視
    ，提出調查報告及建議。監護之聲請人或利害關係人亦得提
    出相關資料或證據，供法院斟酌。法院選定監護人時，應依
    受監護宣告之人之最佳利益，優先考量受監護宣告之人之意
    見，審酌一切情狀，並注意下列事項：(一)受監護宣告之人之
    身心狀態與生活及財產狀況。(二)受監護宣告之人與其配偶、
    子女或其他共同生活之人間之情感狀況。(三)監護人之職業、
    經歷、意見及其與受監護宣告之人之利害關係。(四)法人為監
    護人時，其事業之種類與內容，法人及其代表人與受監護宣
    告之人之利害關係，民法第14條第1 項、第1110條、第1111
    條、第1111條之1 分別定有明文。
三、經查，聲請人之上開主張，業據其提出戶籍謄本、佛教慈濟
    綜合醫院大林分院醫療診斷證明書、親屬系統表、中華民國
    身心障礙手冊等件為證，且相對人經本院法官在鑑定人即佛
    教慈濟綜合醫院大林分院醫師蔡宗晃前呼喚其姓名均無反應
    ，並經鑑定人蔡宗晃醫師鑑定稱：相對人據本院病歷記錄及
    精神檢查，其有糖尿病近30年、高血壓、中風、慢性腎衰竭
    等長期慢性疾病，每星期一、三、五需洗腎。另依據病歷記
    錄記載，相對人92年做過氣切；96年11月起因慢性腎衰竭作
    人工血管；97年因長骨骨折動過手術；98至100 年間因多次
    胃腸道出血住院，且人工血管多次阻塞；100 年03月因右腳
    傷口進行清瘡手術，同年08月因左眼球多次反覆感染，而於
    同月25日進行左眼球摘除手術。又相對人於100 年8 月16日
    腦部電腦斷層掃瞄檢查結果顯示，相對人腦皮質萎縮、雙側
    腦部有舊栓塞、顱內動脈周圍硬化、腦室擴張及水腫、左眼
    眼內發炎。目前相對人可自行呼吸、張開眼睛、對光有反射
    動作，但對外在刺激沒有反應，亦無法進行溝通，大小便無
    法自理，且須以鼻胃管餵食，評估其精神及心智狀況已達不
    能為意思表示或受意思表示或不能辨識其意思表示效果之程
    度等語，有鑑定筆錄在卷可稽，堪信聲請人之主張屬實。本
    院審酌上情，認為相對人現已呈現重度智能及言語障礙狀態
    ，而無法表達其內心意思，日常生活起居均須他人協助照護
    ，已達不能為意思表示或受意思表示，或不能辨識其意思表
    示效果之情狀，故聲請人聲請對相對人為監護之宣告為有理
    由，應予准許。
四、次查，聲請人林美玉為受監護宣告人之配偶，聲請人育有子
    女陳冠年、陳冠銓、陳春燕等人，有戶籍謄本、親屬系統表
    附卷可參。本院審酌上情，並考量聲請人林美玉為受監護宣
    告人之配偶，有擔任受監護宣告人之監護人之意願，且受監
    護宣告人住院前係與聲請人林美玉共同居住生活，並由其負
    責照顧，而其他親屬亦同意聲請人擔任受監護宣告人之監護
    人，有同意書在卷可按等情狀，認聲請人林美玉應有監護受
    監護宣告人之能力，並適於任之，是由聲請人林美玉任監護
    人，符合受監護宣告人之最佳利益，爰依民法第1111條第1
    項之規定，選定聲請人林美玉為受監護宣告人陳文德之監護
    人。另本院參酌關係人陳冠年、陳冠銓分別為受監護宣告人
    陳文德之長子、次子，且有擔任會同開具財產清冊之人之意
    願，其他親屬亦同意由其等擔任會同開具財產清冊之人，有
    同意書在卷可查，爰依上揭規定，指定關係人陳冠年、陳冠
    銓為會同開具財產清冊之人。
五、依民事訴訟法第608條第1項，裁定如主文。
中    華    民    國  100     年    8     月    31    日
                        家事法庭法  官  潘雅惠
正本係照原本作成。
如不服本裁定關於選定監護人及指定會同開具財產清冊之人等部
分，應於送達後十日內向本院提出抗告狀，並繳納抗告費新臺幣
1,000 元；其餘關於宣告監護之部分，不得抗告。
中    華    民    國  100     年    8     月    31    日
                                書記官  陳美華
附錄：
民法第1099條第1項：
監護開始時，監護人對於受監護人之財產，應依規定會同遺囑指
定、當地直轄市、縣（市）政府指派或法院指定之人，於二個月
內開具財產清冊，並陳報法院。